【裁判字號】    91,聲判,143
【裁判日期】    920113
【裁判案由】    聲請交付審判
【裁判全文】
臺灣臺北地方法院刑事裁定                        九十一年度聲判字第一四三號
    聲  請  人  乙○○  男  四.
    代  理  人  張致祥律師
    被      告  甲  ○
右列聲請人因被告等侵占等案件，不服臺灣高等法院檢察署檢察長中華民國九十一年
十一月十九日，九十一年度上聲議字第二五七九號駁回聲請再議之處分（原不起訴處
分案號：臺灣臺北地方法院檢察署九十一年度偵字第二一八二九號），聲請交付審判
，本院裁定如左：
    主      文
聲請駁回。
    理      由
一、按告訴人不服上級法院檢察署檢察長或檢察總長認再議為無理由而駁回之處分者
    ，得於接受處分書後十日內委任律師提出理由狀，向該管第一審法院聲請交付審
    判；法院認交付審判之聲請不合法或無理由者，應駁回之，刑事訴訟法第二百五
    十八條之一、第二百五十八條之三第二項前段，分別定有明文。
二、本件聲請人乙○○以被告甲○涉犯過失致人於死罪，向臺灣臺北地方法院檢察署
    檢察官提出告訴，經該檢察署檢察官以九十一年度偵字第二一八二九號偵查結果
    ，因認被告罪嫌不足，依刑事訴訟法第二百五十二條第十款為不起訴處分。聲請
    人不服，聲請再議，經臺灣高等法院檢察署檢察長審核結果，認為仍乏積極證據
    足可證明被告等人犯罪，以九十一年度上聲議字第二五七九號處分，駁回再議。
三、聲請交付審判意旨略以：被告甲○所營富利食品股份有限公司（下稱富利公司）
    在事發前即民國九十一年一月二十一日並無卸貨區，而翟景城長期於人行道卸貨
    ，亦係經由被告所營之富利公司員工指定而為，此有翟景城於九十一年一月二十
    一日之相驗筆錄供陳：「（問平時必勝客貨皆你送？）答：是，已送一年三個月
    ，從八十八年十月初至今該公司產品皆由我負責送貨至必勝客。（問：平時送貨
    亦是倒車至人行道上送貨至必勝客？）答：是」；另九十一年七月八日翟景城審
    訊筆錄內載：「（問：當時富利公司有無要你在肇事地點卸貨？）被告答：是在
    二年前員工有說道．，（問：兩年前是那一位員工告訴你的）答：時間已久，記
    不清楚。（問之前停車是否均在當時停車地點？）答：是的。」等語，顯見翟景
    成係受富利公司指示須停留於人行道上，至為明灼，且時間長達二年，被告身為
    公司負責人即不能諉為不知，且依道路交通管理處罰條例第三條、第八十二條之
    規定，人行道係屬道路，任何人不能以之為工作場所，停放動力車輛，本件翟景
    城將三噸重之載貨車駛上人行道，即屬違反上開規定，而所卸貨係供被告所營之
    富利公司使用，是以被告即有以道路做為工作場所停放車輛之違反行為，而該違
    反行為與王志昕之受撞死亡，不得謂無相當因果關係，是以就被告為不起訴處分
    認定，實難甘服云云。
四、按犯罪事實應依證據認定之，無證據不得推定其犯罪事實，刑事訴訟法第一百五
    十四條定有明文。又刑法上過失致人於死之罪，係指無殺傷人之故意，而於足以
    致人死亡之事實，應注意並能注意而不注意，或雖預見其能發生，而確信其不發
    生，以致發生死亡結果者，始足當之，且若被告確有從事指揮、命令之貨車停車
    卸貨之業務，於指揮貨車裝卸貨物時，進出之行人及工作人員等之安全，自應注
    意，乃應注意並能注意而不注意，致貨車撞及行經人行道之路人，並將被害人壓
    傷身死，其過失與死亡之間，始有相當之因果關係，而應令其負刑責（最高法院
    二十八年上字第二一四六號、六十二年台上字第四號判例參照）。次按，因果關
    係乃指行為與結果間必要之原因與結果之連鎖關係，結果必須與行為具有此等因
    果上之關聯，始能構成犯罪，行為人方負犯罪既遂之刑事責任，否則，結果與行
    為之間若無原因與結果之連鎖關係，則行為人自不負刑事責任。實務上所採之因
    果關係理論為相當因果關係，即指以條件理論為前題，此等條件經以經驗法則做
    客觀之判斷，而可認定在通常情況下，均足以造成該結果者，該條件即與結果相
    當，而可認為行為與結果有因果關係，否則假如該條件在通常情況下，並不一定
    會造成該具體結果，而且結果之發生係完全違反規則，或偏離常規，則該條件與
    該結果間屬不相當，而不具因果關係。
五、經查：
（一）、本件係案外人翟錦城為優泉民生事業商行之司機，以駕駛小貨車為業務，於
        九十年一月二十一日中午，駕駛車牌號碼Ｔ五—一四五九號小貨車，沿臺北
        市○○○路北往南方向行駛，欲送貨至臺北市○○○路○段、光復南路路口
        之必勝客披薩店，於同日十三時許行經前開路口時，為了卸貨方便起見，由
        光復南路之人行道上北向南方向倒車，理應注意汽車倒車時，應顯示倒車燈
        光或手勢後，謹慎緩慢後倒，並應注意其他車輛及行人，而依當時情形，又
        無不能注意之情形，竟疏於注意及此，貿然倒車，遂於倒車經過上開地點時
        ，左後輪輾到適時在車後撿拾物品之王志昕（聲請人之母）的頭部，致王志
        昕因顱骨開放性骨折當場死亡。又翟錦城於駕車肇事後，立即報警處理，並
        向到場處理之警員自首犯罪，願聽候裁判等事實，經臺灣臺北地方法院檢察
        署檢察官認涉犯刑法第二百七十六條第二項之罪嫌於九十年三月十三日以九
        十年度偵字第二九０一號、三０三一號提起公訴，本院受理後以九十年交訴
        字第四十五號審理中，核先敘明。
（二）、聲請人對於翟錦城駕駛小貨車於九十年一月二十一日中午，欲送貨至臺北市
        ○○○路四段、光復南路路口之必勝客披薩店時，在前開路口為了卸貨方便
        起見，倒車時應注意汽車應顯示倒車燈光或手勢後，謹慎緩慢後倒，並應注
        意其他車輛及行人，竟未注意，而又無不能注意之情形，竟疏於注意，貿然
        倒車，遂於倒車經過上開地點時，左後輪輾到適時在車後撿拾物品之王志昕
        的頭部，致王志昕因顱骨開放性骨折當場死亡等事實並不爭執，僅謂：翟景
        城係受富利公司指示須停留於人行道上，且被告身為公司負責人即不能諉為
        不知，人行道係屬道路，任何人不能以之為工作場所，停放動力車輛，本件
        翟景城將三噸重之載貨車駛上人行道，即屬違反上開規定，而所卸貨係供被
        告所營之富利公司使用，是以被告即有以道路做為工作場所停放車輛之違反
        行為，而該違反行為與王志昕之受撞死亡，不得謂無相當因果關係云云，為
        聲請交付審判之理由。惟檢察官於偵查時就翟景城駕駛貨車卸貨時，是否經
        富利公司負責人被告所指示等事實，已經詳予調查，檢察官以「經查，翟景
        城原為優泉民生事業商行之司機，經常載貨至富利公司位在忠孝東路四段及
        光復南路口之必勝客披薩店，因多次見其他送貨司機在人行道上倒車，未慮
        及行人安全而率爾仿傚之，致其於上揭時地撞及王志昕而致其死亡，惟其在
        人行道倒車，並非受富利公司之負責人即被告甲○或該公司其他員工之指示
        ，業據證人翟景城到庭結證屬實，要難認被告曾指示證人翟景城在人行道上
        倒車。再查，證人翟景城雖於臺灣臺北地方法院審理九十年度交訴字第四五
        號案件時陳稱：『是在兩年前富利公司員工有說過』等語（問：當時富利公
        司有無要你在肇事地點卸貨？），惟其對何人指示如此行為卻支吾其詞『時
        間已久，記不清楚。』（問：兩年前是那位富利員工告訴他的？），有臺灣
        臺北地方法院於九十一年七月八日之審判筆錄影本在卷可稽，依證人翟景城
        於審理時所述，富利公司員工是否曾為前述指示已非無疑，遑論與證人未曾
        謀面之被告？依上所述，亦難以證人翟景城於審理時之陳述，遽認被告曾為
        不當指示。」、「原檢察官曾於九十一年九月二十四日傳喚翟景城作證，該
        證人明確證稱：『未見過被告甲○，甲○未指示其在人行道上卸貨，伊是見
        其他廠商之司機都這麼做，伊才照著做，．，』」（見臺灣高等法院檢察署
        處分書）等語，認定無積極證據足認被告有指揮其公司員工指示翟景城如何
        卸貨停放車輛之行為，核無違誤之處。
（三）、又依前開聲請人所不爭執之事實觀之，被害人王志昕係因翟景城欲將貨車停
        放於人行道上以利卸貨，在倒車時，因未注意車後行經人行道上之行人，致
        使左後輪輾過適時在車後撿拾物品之王志昕的頭部，致被害人因顱骨開放性
        骨折當場死亡，若此一事實非虛，依前開論述，被害人受有傷害致死之原因
        應係貨車駕駛人翟景城於倒車時未注意所致，因當時該貨車尚未完成在人行
        道之停車行為，則聲請人以翟景城違反道路交通管理條例之規定，在人行道
        上違規停車之事實，以認定係致被害人死亡之原因則尚有未洽。
六、綜上，既無證據證明被告有指示翟景城於人行道上卸貨及在現場指揮倒車之行為
    ，被害人致死之直接客觀原因係翟景城之倒車行為，檢察官依刑事訴訟法第二百
    五十二條第十款對被告為不起訴處分及駁回再議之聲請自無不當。原不起訴處分
    書及駁回再議處分書既已調查明確，對照卷內資料，並無不合，復查無其他積極
    證據可資證明被告有何過失致人於死犯行，本件交付審判之聲請為無理由，應予
    駁回，爰裁定如主文。
依刑事訴訟法第二百五十八條之三第二項前段，裁定如主文。
中    華    民    國      九十二        年      一    月     十三       日
                                      臺灣臺北地方法院刑事第九庭
                                      審判長法官  李  英  豪
                                            法官  黃  雅  君
                                            法官  王  綽  光
右正本證明與原本無異。
本件不得抗告。
                                          書記官  潘  惠  梅
中    華    民    國      九十二        年      一    月     十六       日


司法院資訊處製作；財團法人民間司法改革基金會備份。
